【裁判字號】    89,上重更(二),363
【裁判日期】    891012
【裁判案由】    殺人
【裁判全文】
臺灣高等法院臺南分院刑事判決        八十九年度上重更(二)字第三六三號  Ａ
      上  訴  人
      即  被  告  甲  ○  ○
      指定辯護人  本院公設辯護人  丙  ○  ○
右上訴人因殺人案件，不服臺灣臺南地方法院八十八年度重訴字第二三號中華民國八
十八年九月十七日第一審判決（起訴案號：臺灣臺南地方法院檢察署八十八年度偵字
第七Ｏ五八號），提起上訴，經最高法院第二次發回更審，本院判決如左：
      主      文
上訴駁回。
      事      實
一、甲○○於民國（下同）八十八年六月一日上午六時許，自外返回台南市○○○○
    街一六五號十二樓之六，其與同居人陳秀蘭之居處，因不滿陳秀蘭要其拿錢繳納
    房租，其無力繳納而遭陳秀蘭冷嘲熱諷，因一時酒後心生不悅，與陳秀蘭發生口
    角，遂基於殺人之犯意，持不明之銳器，朝陳秀蘭之右外耳處砍刺二處，並以拳
    頭毆擊陳秀蘭之頭部，用腳踢擊陳秀蘭之胸部、腹部，致陳秀蘭1.自右外耳上
    端創口二公分、創角呈銳角、創道朝左斜上七十五度角斜入，創道平整深八公分
    銳角穿刺傷。2.自右外耳下端創口五公分，創角呈銳角，創道自右向左稍以向
    上十五度角斜入，創道平整，深五點六公分銳器穿刺傷，合併切割傷，二處銳器
    傷致右上外耳斷離，失血性休克合併腦損傷。右胸部、左下腹部鈍力挫傷合併
    皮下瘀血，右背腰部鈍力挫傷，兩臂掌腿內外側多處鈍力挫傷，甲○○行兇後，
    見陳秀蘭躺於地上不動，於有偵查權之公務員或機關發覺前打電話向警自首而接
    受裁判，經警將陳秀蘭送成功大學醫學院附設醫院急救，陳秀蘭仍因失血性休克
    合併腦損傷而不治死亡。
二、案經甲○○向台南市警察局第四分局自首及陳秀蘭之子乙○○訴由該分局報請台
    灣台南地方法院檢察署檢察官偵查起訴。
      理      由
一、訊據上訴人即被告甲○○固坦承於右揭時地與被害人陳秀蘭吵架，憤而打死陳秀
    蘭等情不諱，惟矢口否認有拿銳器殺害陳秀蘭之行為，並辯稱：伊係空手打死陳
    秀蘭，陳女右外耳穿刺傷合併切割傷及右上外耳廓斷離，係伊空手毆打所致，伊
    無持用銳器予以切割，兇案現場臥室內床邊牆壁上噴霧型點狀血跡，係伊打陳女
    右耳斷裂，噴血形成的，伊無蓄意要殺渠云云。經查：
(一)被害人陳秀蘭係遭人以銳器刺戮及鈍擊，致受有1.自右外耳上端創口二公分、
    創角呈銳角、創道朝左斜上七十五度角斜入，創道平整深八公分，銳器穿刺傷。
    2.自右外耳下端創口五公分，創角呈銳角，創道自右向左稍以向上十五度角斜
    入，創道平整，深五點六公分銳器穿刺傷，合併切割傷，致右上外耳廓斷離，造
    成失血性休克合併腦損害，右胸部、左下腹部鈍力挫傷合併皮下瘀血，右背腰部
    鈍力挫傷，兩臂掌腿內外側多處鈍力挫傷等傷害而死亡之結果，業經台灣台南地
    方法院檢察署檢察官督同法醫師相驗明確，製有相驗屍體證明書、驗斷書及勘驗
    筆錄等在卷可憑（見相驗卷第十六頁、第二十一頁至第二十八頁），並有現場及
    相驗相片五十六幀附卷可資佐證，足見被害人陳秀蘭係遭人以銳器刺戮及鈍擊，
    致受傷而大量出血，造成失血性休克合併腦損傷而死亡。
(二)參以被告於警訊中供稱：因伊同居人陳秀蘭以房租錢未繳，要伊拿錢繳納，而伊
    最近經濟困難，無法拿錢出來，陳秀蘭就冷嘲熱諷，一直跟伊吵，．．．伊不堪
    其擾，所以當時陳秀蘭坐在床沿，伊一時不悅，就出手朝陳秀蘭之頭部耳邊，毆
    打數下後，陳秀蘭倒臥在地板，伊又用腳踹其頭部約五下左右，見陳秀蘭．．．
    不再動等語（見警卷第一頁反面），又於偵查中供稱：因陳秀蘭跟伊吵，要伊繳
    房租，且又罵伊，伊用手打其耳朵，用腳踢其身體等語（見相驗卷第十八頁反面
    、第十九頁反面），又於原審供稱：陳秀蘭為了繳房租錢，與伊起爭執，伊一時
    生氣才打渠等語（見原審卷第九頁），堪認被告因不滿被害人陳秀蘭要其拿錢繳
    納房租，其無力繳納而遭陳秀蘭冷嘲熱諷，乃心生不悅而對被害人行兇甚明。再
    觀諸上開驗斷書及現場照片所示，被害人陳秀蘭受有右外耳穿刺傷（深五．六公
    分）合併切割傷（二公分×五公分）、右上外耳廓斷離，且被告行兇處所之大門
    、牆壁血跡噴濺形態，而床舖邊沿靠進房扉之地板上有一大灘血跡，益見被害人
    陳秀蘭應確係遭不明銳器所襲擊致形成現場上開跡證，蓋若如被告所辯其僅以空
    手毆打陳秀蘭屬實，斷不至於鮮血以噴霧狀噴濺至牆壁、門上及流出大量血跡在
    地板上。又人之耳部係人體脆弱部位且靠腦部，為人身要害，如以利器猛力攻擊
    ，當有致死之虞，此為一般人所周知，衡諸被告持不明銳器向被害人耳部猛刺，
    且所受之傷口深達八公分及五．六公分，顯已刺入腦部，足見其用力甚猛、殺意
    至堅，被告辯稱：其非蓄意殺人云云，難予採信。其有殺人之犯意，應堪認定。
    綜上所述，是被告上開所辯，顯係避重就輕之詞，不足採信。其事證明確，犯行
    洵堪認定。
二、核被告甲○○所為，係犯刑法第二百七十一條第一項之殺人罪。按刑法第六十二
    條所謂自首，祇以犯人在其犯罪未發覺前，向該管公務員自承犯罪，而受裁判為
    已足，查被告對於所犯上開犯行，未被有偵查權之公務員或機關發覺前，向台南
    市警察局第四分局自首犯罪，進而接受裁判，有警訊及檢察官相驗筆錄載明可稽
    ，且經被告於原審法院審理時供述甚詳，並經證人即台南市警察局第四分局華平
    派出所警員鄭進通於本院調查中證稱：本分局勤務指揮中心傳報說有一對男女打
    架，伊填好報案紀錄表後，就叫巡邏過去，後來有一個酒醉的人（指被告）語無
    倫次打電話來說有一個女人裝啞吧到他家鬧，被他踹昏倒在門口，你們快來，有
    說建平十七街一六五號十二樓之六等語（見本院八十八年十月二十一日訊問筆錄
    ），有該派出所受理各類案件紀錄表一份附本院卷足稽，足見上開分局員警抵達
    現場時，尚不知何人犯罪。被告於本審堅稱二通電話均其所撥，且留於原地待員
    警前來。雖現場血跡斑斑，與報案時所謂「有一個瘋女人裝啞吧來我家鬧，被他
    踹昏倒在門口」之事實似非一致，惟被告報警時，自陳將一女踹昏倒在門口，且
    其留於現場待警前來，員警亦不難發現事實真相，應認被告有自首犯罪之意思，
    仍合乎自首要件，應依自首之規定減輕其刑。
三、原審認被告罪證明確，因予適用刑法第二百七十一條第一項、第三十七條第一項
    、第六十二條前段等規定，並審酌被告因細故，奪取人命罪業至重、犯罪之目的
    、動機、手段、方法、所生之危害、其品行、智識程度、生活狀況、與被害人平
    日關係、犯罪後態度及尚未與被害人家屬達成民事和解等一切情狀，量處被告無
    期徒刑，並宣告褫奪公權終身，以資懲儆。又被告持以行兇之不明之銳器雖係供
    犯罪所用之物，然不能證明係被告所有，且未扣案，毋庸宣告沒收。本院經核原
    判決認事用法及量刑，並褫奪公權之諭知，俱無不合。被告上訴意旨，猶執前詞
    ，否認犯罪，為無理由，應予駁回。
據上論斷，應依刑事訴訟法第三百六十八條，判決如主文。
本案經檢察官劉榮堂到庭執行職務。
中    華    民    國      八十九      年      十      月      十二      日
                                  臺灣高等法院臺南分院刑事第二庭
                                      審判長法官  游    明    仁
                                            法官  陳    清    溪
                    法官  蘇    重    信
右正本證明與原本無異。
如不服本判決，應於判決送達後十日內向本院提出上訴狀，其未敘述理由者並應於提
出上訴狀後十日內向本院補提理由書（應附繕本)。
                                      法院書記官  李    珍    鳳
中    華    民    國      八十九      年      十      月      十三      日
附錄法條：
刑法第二百七十一條第一項：殺人者，處死刑、無期徒刑或十年以上有期徒刑。


司法院資訊處製作；財團法人民間司法改革基金會備份。
